臺灣臺北地方法院民事判決
110年度重訴字第712號
原      告  伊雲谷數位科技股份有限公司

法定代理人  林啓雄  

訴訟代理人  廖瑋博  
被      告  英屬維京群島商博裕科技有限公司

法定代理人  許佳慧  
上列當事人間請求清償債務事件，本院於民國110年9月30日言詞
辯論終結，判決如下：
    主      文
原告之訴駁回。
訴訟費用由原告負擔。
    事實及理由
一、原告起訴主張：
  ㈠緣訴外人伊云谷（香港）有限公司（下稱伊云谷（香港）公
    司）曾與被告於民國108年11月4日簽署「增補協議㈠」（下
    稱系爭增補協議㈠），將伊云谷（香港）公司提供予被告之A
    WS雲端運算服務移轉至訴外人德克互聯科技有限公司（以下
    簡稱德克互聯公司），並於系爭增補協議㈠第4條、第5條約
    定，由被告就德克互聯公司對伊云谷（香港）公司之債務為
    連帶保證、負代償責任等情；依伊云谷（香港）公司與德克
    互聯公司所簽署「『Amazon Web Services』附加服務合同書
    」（下稱系爭附加服務合同書）第4條第2項之約定，德克互
    聯公司應於月結後30日內支付相關費用至伊云谷（香港）公
    司指定帳戶，詎德克互聯公司自110年1月份起迄今均未依約
    給付，累計尚積欠伊云谷（香港）公司服務費用美金431,95
    4.63元（明細詳如附表所示）；而伊云谷（香港）公司與原
    告業於110年6月30日簽訂「債權讓與契約書」（下稱系爭債
    權讓與契約書，將上開債權讓與原告；然經原告多次以電話
    、函文暨電子郵件向被告催討上揭服務費用，被告均拒絕清
    償。為此，原告爰依系爭增補協議㈠、系爭附加服務合同書
    第4條第2項、系爭債權讓與契約書等契約關係提起本訴等語
    。
  ㈡為此聲明：被告應給付原告美金431,954.63元，及自起訴狀
    繕本送達之翌日起至清償日止，按年息5％計算之利息。
二、被告則抗辯略以：
  ㈠被告雖曾與伊云谷（香港）公司於107年4月間簽訂「AWS服務
    合約書」（下稱系爭AWS服務合約書），然上揭合約書業經
    雙方於108年11月間合意終止，被告嗣後接獲原告110年6月3
    0日來函通知有關被告前於108年11月4日與伊云谷（香港）
    公司、德克互聯公司簽訂系爭增補協議㈠等情，惟被告從不
    知悉有該增補協議約定存在，況被告與德克互聯公司間從未
    有任何業務往來，更非隸屬相同企業集團，自無代徳克互聯
    公司清償任何債務之必要，合先敘明。況細繹系爭增補協議
    ㈠第4條、第5條約定被告應就德克互聯公司積欠伊云谷（香
    港）公司債務無條件清償並負擔連帶保證責任，然被告公司
    登記所營事業項目並無包括保證或債務承擔等項目在內，上
    揭約定明顯違反公司法第16條第1項規定，依公司法第16條
    第2項之規定，此債務應由當時公司負責人葉慶元負擔清償
    及連帶保證責任。
  ㈡系爭增補協議㈠第5條約定，徳克互聯公司如對於伊云谷（香
    港）公司負有任何價款、利息或債務，被告經伊云谷（香港
    ）有限公司通知後應立即無條件代為清償等語，可知被告應
    承擔徳克互聯公司之債務，揆諸前揭實務見解，以債務承擔
    方式代他人清償債務，就公司財務之影響而言，與為他人擔
    任保證人之情形無異，依舉輕以明重之法理，責任較重之債
    務承擔，仍應屬公司法第16條第1項禁止規定情形，故系爭
    增補協議㈠第5條約定，亦與公司法第16條第1項規定有違，
    被告自不負代償責任。再者，原告主張徳克互聯公司有積欠
    伊云谷（香港）公司110年1月份至5月份服務費用，共計美
    金431,954.63元，並提出所謂服務費用明細表、帳單以及發
    票等件為佐云云；惟細繹前開服務費用明細表內容並無徳克
    互聯公司或伊云谷（香港）公司任何一方簽認，且該等帳單
    以及發票亦僅為伊云谷（香港）公司單方製作並用印，並未
    經徳克互聯公司簽認，尚無法徒憑該等資料證明徳克互聯公
    司有積欠伊云谷（香港）公司服務費用美金431,954.63元之
    事實；況徳克互聯公司之英文名稱為Cloudware Technology
     Co. Ltd.（參被證2），然而原告所提出服務費用帳單以及
    發票開立對象係為TITAN GLOBAL TECHNOLOGY LIMITED，顯
    非為徳克互聯公司Cloudware Technology Co. Ltd.，而徳
    克互聯公司登記地址為「臺北市○○區○○路0段00號3樓、系爭
    附加服務合同書所載地址為「臺北市○○區○○路000巷00號6樓
    」，可知徳克互聯公司地址均係為於臺灣地區，然對照前揭
    帳單以及發票寄送地址竟為香港地區，顯非屬徳克互聯公司
    應給付之服務費用，故原告執此主張徳克互聯公司有積欠服
    務費用美金431,954.63元云云，尚難憑採。
  ㈣為此聲明：原告之訴駁回。
三、兩造不爭執事實如下：（以下見本院卷第62頁）
　㈠伊云谷（香港）公司、德克互聯公司與被告於108年11月4日
    簽署系爭增補協議㈠。　
　㈡伊云谷（香港）公司與德克互聯公司於108年11月4日簽署系
    爭附加服務合同書。
四、茲論述本件之爭點及本院得心證之理由如下： 
  ㈠按「公司除依其他法律或公司章程規定得為保證者外，不得
    為任何保證人。公司負責人違反前項規定時，應自負保證責
    任，如公司受有損害時，亦應負賠償責任」，公司法第16條
    定有明文。再按「公司除依其他法律或公司章程規定以保證
    為業務者外，不得為任何保證人，公司法第十六條第一項定
    有明文。本件被上訴人華○公司，係從事營造業，上訴人復
    已陳述華○公司非從事保證業務。是則縱如上訴人主張，華○
    公司應邀為陳某之連帶保證人屬實，亦係違反前述公司法之
    規定，此項保證契約應屬無效」，亦有最高法院72年度台上
    字第4425號民事裁判可資參照。本件原告固爰引系爭增補協
    議㈠第4條之約定，主張被告應就德克互聯公司積欠伊云谷（
    香港）公司服務費用美金431,954.63元負連帶保證責任云云
    ；然查，觀諸兩造不爭執其形式真正之被告公司經濟部商工
    登記公示資料查詢服務資料顯示（見本院卷第49頁），被告
    公司登記所營事業確實並無包括保證業務，而系爭增補協議
    ㈠第4條約定「舊公司（即被告，下同）同意連帶保證新公司
    （即德克互聯公司，下同）基於系爭合約對伊雲谷公司所負
    之債務，並同意拋棄先訴抗辯權」等語（見司促卷第9頁）
    ，明顯違反公司法第16條第1項之規定，對被告自屬無效，
    從而原告依系爭增補協議㈠第4條之約定，請求被告就德克互
    聯公司積欠伊云谷（香港）公司服務費用美金431,954.63元
    暨法定遲延利息，負連帶保證責任，並無理由。
  ㈡按「公司法第十六條第一項規定公司除依其他法律或公司章
    程規定以保證為業務者外，不得為任何保證人，旨在穩定公
    司財務，用杜公司負責人以公司名義為他人作保而生流弊，
    倘公司以債務承擔方式代他人清償債務，就公司財務之影響
    而言，與為他人保證人之情形無殊。保證既為法之所禁，依
    舉輕以明重之法理，責任較重之債務承擔，仍應在上開規定
    禁止之列」，有最高法院 92 年度台上字第 914 號 民事判
    決可資參照。原告另主張依系爭增補協議㈠第5條之約定為本
    件請求，然觀諸系爭增補協議㈠第5條之「新公司如有遲付伊
    雲谷公司任一筆價款、利息、或債務時，一經伊雲谷公司通
    知舊公司，舊公司應立即無條件代為清償，否則每日以未付
    清償款項的萬分之五計算遲延罰款至清償完畢為止」約定內
    容（見司促卷第9頁），顯係約定由被告就德克互聯公司積
    欠伊云谷（香港）公司之服務費用負債務承擔責任，依前揭
    說明，亦應屬公司法第16條規定禁止之範圍，然被告公司登
    記所營事業確實並無包括保證業務，已如前述，從而依前揭
    說明，系爭增補協議㈠第5條之約定，亦屬無效，是而原告依
    系爭增補協議㈠第5條之約定，請求被告就德克互聯公司積欠
    伊云谷（香港）公司服務費用美金431,954.63元暨法定遲延
    利息，負代償責任，亦屬無據。
五、綜上所述，原告爰依系爭增補協議㈠第4條、第5條之約定及
    債權讓與契約關係，請求被告應給付原告美金431,954.63元
    ，及自起訴狀繕本送達之翌日起至清償日止，按年息5％計算
    之利息，為無理由，應予駁回。
六、本件事證已臻明確，兩造其餘攻擊防禦方法及未經援用之證
    據，經核與判決之結果不生影響，爰不逐一論述，附此敘明
    。
七、據上論結，本件原告之訴為無理由，依民事訴訟法第78條，
    判決如主文。　
中　　華　　民　　國　　110 　年　　11　　月　　 4　　日
                  民事第四庭    法　官　李家慧
以上正本係照原本作成。
如對本判決上訴，須於判決送達後20日內向本院提出上訴狀。如
委任律師提起上訴者，應一併繳納上訴審裁判費。
中　　華　　民　　國　　110 　年　　11　　月　　 4　　日
                                書記官　王怡茹
附表：德克互聯公司積欠伊云谷（香港）有限公司
　　　服務費用明細表
日期（民國） 金額（美金） 110年1月份 77,533.26 110年2月份 77,778.64 110年3月份 81,569.88 110年4月份 104,929.09 110年5月份 90,143.76 總計 431,954.63